臺灣新竹地方法院民事判決　　　　　　　　　　　　　九十二年度訴字第八０二號
　　原　　　告　丁○○
　　　　　　　　甲○○
　　　　　　　　延聖害蟲防治工程有限公司
　　法定代理人　乙○○
　　右三人共同
　　訴訟代理人　陳由銓律師
　　被　　　告　戊○○
　　訴訟代理人　丙○○
　　被　　　告　新竹市警察局
　　法定代理人　己○○
　　訴訟代理人　徐原本律師
當事人間因損害賠償事件，本院於九十三年十月十四日言詞辯論終結，判決如下：
    主    文
原告之訴及假執行之聲請均駁回。
訴訟費用由被告負擔。
    事實及理由
一原告主張：
  (一)門牌號碼為新竹市○○街一二六巷四號未保存登記之三層樓房屋（以下簡稱系爭
    四號房屋），為原告丁○○所有。原告丁○○為新竹市議員，其將房屋部份供作
    個人辦公室使用，而將如起訴狀附表一所載之物品，均放置於系爭房屋內。原告
    甲○○為原告丁○○之子，平日亦居住於系爭四號房屋內，並將起訴狀附表二之
    物品放置於系爭房屋內。原告甲○○之妻乙○○則利用系爭四號房屋經營延聖害
    蟲防治工程有限公司，將原告延聖害蟲防治工程有限公司所有如附表三所載之物
    品，放置於系爭四號房屋內。而位於系爭四號房屋前之新竹市○○街一二六巷八
    號房舍（以下簡稱系爭八號房屋）為被告新竹市警察局所有，分配予被告戊○○
    ，不致發生火災危險之責任。而被告戊○○為該宿舍之使用者，居住其內，對該
    宿舍之安全，避免使之發生火災，亦負有注意之義務。惟被告等均疏於應有之注
    意，以致屋內陳舊電線短路於民國九十年十一月二十一日二十二時三十一分許，
    發生火災，火勢延燒導至原告丁○○所有之系爭四號房屋，造成原告丁○○所有
    系爭四號房屋及屋內屬原告丁○○、原告甲○○及原告延聖害蟲防治工程有限公
    司所有之如附表所載之物品損壞及燒毀，致原告丁○○受有新台幣（下同）一百
    四十三萬四千元之損失、原告甲○○受有二十二萬八千元之損失、原告延聖害蟲
    防治工程有限公司受有一百三十三萬五千五百元之損失。爰依民法第一百八十四
    、第一百八十五條、第一百九十一條規定請求被告就原告上開損害負連帶賠償責
    任等語。
  (二)聲明：被告應連帶給付原告丁○○一百四十三萬四千元、原告甲○○二十二萬八
    千元、原告延聖害蟲防治工程有限公司一百三十三萬五千五百元。並均自起訴狀
    繕本送達之翌日（即被告戊○○自九十二年十二月二十四日起，被告新竹市警察
    局自九十二年十二月二十六日起）起至清償日止，按年利率百分之五計算之利息
    。願供擔保請准宣告假執行。
二被告新竹市警察局、被告戊○○則以
  (一)共同被告戊○○擅自在被告新竹市警察局所有之系爭八號房屋加蓋二樓，係屬獨
    立之不動產，其所有權屬於戊○○所有；然原告卻認被告戊○○擅自加蓋之二樓
    房屋因附合而屬於被告新竹市警察局所有，新竹市警察局對於該二樓違建即有管
    理維護之責云云，容有誤會。另被告戊○○因任職關係獲准配住宿舍，係屬使用
    借貸之性質。借用人違反此項義務致第三人受損害者，亦應由借用人負擔賠償責
    任，而與貸與人無涉。縱令本件火災之起火處在系爭八號房屋二樓中間之儲藏室
    靠西南面放置衣櫥附近上方天花板處，惟二樓係借用人擅自違建部分，非宿舍本
    体，可見本件火災之發生與被告新竹市警察局無涉，是被告新竹市警察局應無故
    意或過失，自不負損害賠償責任。
  (二)新竹市消防局因本件火災所制作之「火災原因調查報告書」，其調查結論雖認本
    件火災之起火處為系爭八號房屋二樓中間之儲藏室靠西南面放置衣櫥附近上方天
    花板處，起火原因無法排除因電線短路，而造成火災之可能。惟依據新竹市消防
    局第一中隊火災出勤紀錄之到達時狀況記載：當時各戶門窗是關閉的，電源是關
    閉的，而搶救時狀況記載：電源是關閉的，並無漏電現象。是系爭八號房屋之電
    源為關閉狀態，表示火災發生時係未使用電源之狀態，又無漏電現象，應無可能
    有電線短路之狀況。且原告所有之系爭四號房屋內放置有極為易燃之殺蟲劑等物
    品，火災亦可能為原告等放置危險化學物品所造成。
  (三)原告對被告提出本訴，當依法提出證明以實其說，絕非僅提出消防局報告書之推
    測結論，且推稱火災事實發生難以舉證為由，將舉證責任轉由要求被告負擔。被
    告戊○○配住之系爭八號房屋，九十年十一月二日電力公司新竹營業處曾於派員
    實施定期檢測，檢查結果被告之電力設備均符合檢測標準，有台灣電力公司新竹
    區營業處九十三年九月七日（九三）新區維檢字第九三○九○○○六函在卷可參
    。上開檢測時間與火災發生時間九十年十一月二十二日，相距僅三個禮拜。顯見
    系爭八號房屋並無原告主張之電線老舊不堪使用之問題。原告主張係因被告等疏
    於注意以致屋內陳舊電線短路而釀成火災，顯有誤會。原告依據侵權行為法律關
    係請求損害賠償顯無理由等語資為抗辯。
  (四)聲明：原告之訴及假執行之聲請均駁回，如受不利之判決願供擔保請求宣告免為
    假執行。
三兩造不爭執點
  (一)原告丁○○所有之系爭四號房屋與被告新竹市警察局所有配住予被告黃邱發之系
    爭八號房屋於九十年十一月二十二日因發生火災而燒燬。
  (二)新竹市消防局因本件火災所制作之「火災原因調查報告書」，其調查結論認本件
    火災之起火處為系爭八號房屋二樓中間之儲藏室靠西南面放置衣櫥附近上方天花
    板處，起火原因無法排除因電線短路，而造成火災之可能。
  (三)系爭八號房屋之二樓為被告戊○○所增建之違章建築。
四得心證之理由：
本件爭執之處應為：本件火災原因及火災與原告損害之因果關係之舉證責任為何人？
本件火災之發生原因為何？火災之原因是否因被告等之故意過失所致？
  (一)按當事人主張有利於己之事實者，就其事實有舉證之責任，民事訴訟法第二百七
    十七條定有明文。查原告依據民法第一百八十四條、第一百八十五條規定主張被
    告等有共同侵權行為，其主張對己有利之事實，則應就被告侵權行為事實為舉證
    責任。再查火災之發生原因相當多，是否必然歸責於起火戶非能一概而論，且起
    火戶亦因火災而損失慘重，此時對於延燒戶之損失尚須負擔免責之舉證責任，亦
    未必公平。原告主張火災發生後，現場已被燒毀，延燒戶不能舉出起火戶之過失
    證據，應由起火戶舉證證明其對失火無過失云云，尚非有據。而新竹市消防局就
    本件火災發生之原因「電線走火」此一起火原因，亦有各式各樣之因素造成電線
    走火，依據新竹市消防局九十三年二月二十六日局消調字第○九○○一一○六七
    號函即臚列十項電線走火之原因，其中或有電線使用者可防範例如人之踐踏或電
    線長期曲折，但亦有非使用者能防範，例如小動物齧咬、接觸等不一而足。且參
    酌租賃物之失火責任，亦僅克予承租人重大過失之責任可知就火災責任並未了使
    用者較一般侵權行為更重之責任（民法第四百三十四條參照）。故原告主張被告
    應就火災之發生舉證其並無故意或過失，應非可採。原告仍應就火災之發生，出
    於被告等之故意或過失所致盡舉證之責任。而原告如主張民法第一百九十一條之
    建築物或其他工作物所致他人權利之損害，而認應由工作物之所有人負賠償責任
    ，則應由建築物之所有人對於設置或保管並無欠缺，或損害非因設置或保管有欠
    缺，或於防止損害之發生，已盡相當之注意者，為舉證責任。因此本件之舉證責
    任在原告主張民法第一百八十四條、第一百八十五條時，應由原告負舉證責任，
    證明火災發生之原因，且該原因係因被告等之過失，而原告之損害與上開過失有
    因果關係。原告主張民法第一百九十四條第一項時，則原告若能舉證證明其損失
    係因被告新竹市警察局所有之系爭八號房屋所造成，而所有人被告新竹市警察局
    ，則需就其已盡相當注意義務為免責為舉證。
  (二)原告提出新竹市消防局所制作之火災調查報告之結論，認為本件火災之發生係因
    系爭八號房屋電線老舊、電線及開關品質不良而導致電線走火而發生火災。姑不
    論被告等均否認系爭八號房屋有電線走火之情形。縱然有電線走火之情形，但電
    線走火為兩異極電線或導體間，相互接觸的結果，造成大量電流通過，生成高熱
    ，而使異端通電部接觸點之銅線溶解的現象。至於什麼原因造成兩異極電線或導
    體間相互接觸，其原因有因銅質導線絕緣被覆之損傷（例如：震動、踐踏、小動
    物齧咬等）、或電器機器暴露之通電部與導體接觸（例如：小動物或人體之接觸
    等），有新竹市消防局九十三年二月二十六日局消調字第○九三○○一一○六七
    號函在卷可參。因此，尚不能以新竹市消防局之火災調查報告之結論為不排除電
    線走火之火災原因，即認定系爭八號房屋之電線、開關等有品質不良或老舊或用
    電過度之現象。
  (三)再查，本院向臺灣區電器工程工業同業公會新竹辦事處函查系爭八號房屋之線路
    檢查等相關情形，其函覆本院可向臺灣電力股份有公司之維修部門查詢，該部門
    職司屋內線路裝置檢驗及安全檢查工作，有該辦事處九十三年九月六日新辦字第
    ○六五三號函在卷可參。本院依上開函覆再向臺灣電力股份有限公司函查，是否
    曾經檢驗過系爭八號房屋之用電線路，經該公司函覆曾在九十年十一月二日為線
    路檢查，其中絕緣電阻為零點九歐姆，進屋線、開關、保護設備、分路、接地裝
    置均良好，用電路線均絕緣良好，有該公司新竹區營業處九十三年九月七日（九
    三）新區維檢字第九三○九○○○六函在卷可參。上開檢測時間與火災發生時間
    九十年十一月二十二日，相距僅三個星期。故系爭八號房屋應無原告所主張之電
    線老舊，開關品質不良等事實。原告主張被告就系爭八號房屋有電線老舊等保養
    不良之疏失造成火災等語，尚難採信。
  (四)綜上所陳，系爭房屋並無原告主張之電線、開關老舊或品質不良或用電超過負載
    ，引發電線走火之情形。從而，原告認為被告等就系爭房屋之電線設置及用電有
    疏失，其依據民法一百八十四、一百八十五條及一百九十一條之規定，請求被告
    等連帶賠償其等之損失，即於法不合，不能准許，應予以駁回。原告受敗訴判決
    ，其假執行之聲請即失所依據，應併予駁回。
五本件系八號爭房屋因無原告所指發生電線走火之原因，不能認定被告等就本件火災
  之發生有故意或過失責任，不能請求被告就原告之損失為損害賠償，從而，兩造間
  就原告因火災所發生之損害範圍為何及原告堆放易燃物品就火災之損害有無擴大之
  與有過失部分之攻擊防禦，與本院上開論斷無涉，毋庸在予以論斷，附此敘明。
六訴訟費用負擔之依據第七十八條、第八十五條第一項，判決如主文。
中　　　華　　　民　　　國　　九十三　　年　　十　　月　　　二十九　　日
                 　　　　臺灣新竹地方法院民事第民一庭
                     　　　　　　法　    官　黃珮禎
右為正本係照原本作成。
如對本判決上訴，須於判決送達後廿日內向本院提出上訴狀。
　　　　　　　　　　　　　　　　 書　記　官　黎秀娟
中　　　華　　　民　　　國　　九十三　　年　　 十一 　　月　　 十五 　　日
